【裁判字號】    99,交上易,8
【裁判日期】    990226
【裁判案由】    過失傷害
【裁判全文】
臺灣高等法院高雄分院刑事判決         99年度交上易字第8號
上  訴  人
即  被  告  甲○○
上列上訴人因過失傷害案件，不服臺灣高雄地方法院98年度交易
字第103 號中華民國98年12月21日第一審判決（起訴案號：臺灣
高雄地方法院檢察署98年度偵字第17059 號），提起上訴，本院
判決如下：
     主  文
原判決撤銷。
甲○○無罪。
     理  由
一、公訴意旨略以：甲○○於民國（下同）98年4 月8 日上午8
    時許，騎乘車牌號碼YF2-183 號重型機車，沿高雄市前鎮區
    ○○○路由北往南方向行駛於慢車道上，行經該路與修文街
    交岔路口時，本應注意車前狀況，並隨時採取必要之安全措
    施，而依當時天候晴、日間有自然光線、柏油路面乾燥、無
    缺陷、亦無障礙物，且依其智識、能力並無不能注意之情事
    ，竟疏未注意及此，冒然穿越該交岔路口，適乙○○騎乘腳
    踏車沿修文街由西往東行至該交岔路口停等紅燈而停駛於待
    轉區內，甲○○因閃避不及，所騎乘機車擦撞乙○○所騎乘
    腳踏車車尾，乙○○因而人車倒地後，受有第一腰椎壓迫性
    骨折之傷害，因認被告甲○○涉有刑法第284 條第1 項之過
    失傷害罪嫌。
二、按犯罪事實應依證據認定之，無證據不得認定犯罪事實；不
    能證明被告犯罪者，應諭知無罪之判決，刑事訴訟法第154
    條第1 項、第301 條第1 項分別定有明文。又事實之認定應
    憑證據，如未能發現相當證據或證據不足以證明，自不能以
    推測或擬制之方法，以為裁判基礎；認定不利於被告之事實
    ，須依積極證據，苟積極證據不足為不利於被告事實之認定
    時，即應為有利於被告之認定，更不必有何有利之證據；認
    定犯罪事實所憑之證據，雖不以直接證據為限，間接證據亦
    包括在內，然而無論直接或間接證據，其為訴訟上之證明，
    須於通常一般之人均不致於有所懷疑，而得確信其為真實之
    程度者，始得據為有罪之認定，此有最高法院40年臺上字第
    86號、30年上字第816 號及76年臺上字第4986號判例意旨可
    資參照。再者，告訴人之指訴係以使被告受刑事訴追為目的
    ，是其陳述是否與事實相符，仍應調查其他證據以資審認，
    此亦有最高法院52年台上字第1300號判例可資參照。
三、本件公訴人認被告甲○○涉有過失傷害犯行，係以告訴人乙
    ○○之指訴、證人王林淑雯之證述及道路交通事故現場圖、
    道路交通事故調查報告表(一)、(二)暨傷害診斷證明書為主要論
    據。訊據上訴人即被告甲○○（下稱被告甲○○）固坦承有
    於上揭時間騎乘機車經過高雄市○○○路與修文街口，惟否
    認有何過失傷害犯行，辯稱：伊沒有撞倒告訴人，是伊經過
    上揭路段時，聽到後面碰一聲，伊就慢慢騎到旁邊停下來一
    看，看到路中間有個黑黑的影子，伊就半走半跑回去看，看
    到一個人跌坐在地上，旁邊有台腳踏車，伊就把她扶起來，
    伊沒有叫乙○○不要報警等語。
四、經查：
  (一)告訴人乙○○於警詢時固先後證稱：「我沿修文街西向東，
    於待轉區待轉，我車尾與車號YF2-183 號擦撞」、「我騎腳
    踏車由修文街直行，至中山與修文街口時遇紅綠燈，我停於
    待轉區內，被甲○○駕駛之重機車由中山二路北向南直行撞
    上我所騎腳踏車左邊，我人車倒地受傷」等語（見偵查卷第
    17頁所附事故談話記錄表及第9 頁）；於檢察官偵查中證稱
    ：「我當時是去買菜，路口是紅燈，我停在待轉區格子內，
    有人從我腳踏車後撞過來，我人就倒地，我聽到有人說不要
    跑，旁邊有人扶我，叫我報警，甲○○說不要報警，是他錯
    」等語（見偵查卷第34頁）；於原審審理時證稱：「（你為
    何知道是被告騎機車撞到你？）撞到之後，我馬上回頭看，
    看到被告要離開，我就一直招手叫他不要走，旁邊的人也叫
    被告不要走，這時被告有停下來後回頭過來看我，路人把我
    扶起來的時候，要拿手機打119 並打電話通知我家人，被告
    當場表示不要這樣報警，當時我痛的很厲害，就沒有再注意
    」、「（在你摔倒在地時，當時從被告行車方向經過的機車
    ，是否還有其他的機車？）沒有，一般機車都是從我腳踏車
    的前方通過，只有被告是從我後方撞到我之後通過的」等語
    （見原審卷第19-20 頁）。惟依告訴人乙○○上開所證，被
    告甲○○係自後擦撞，則其如何目睹擦撞者係何人及擦撞者
    之車號，是其上開所證即非無疑。再者，證人王林淑雲於檢
    察官偵查中證稱：「後來看到被告折返回來將被害人扶起來
    」等語（見偵查卷第33頁），而依告訴人乙○○上開所證，
    擦撞其騎乘腳踏車與將其扶起來之人係不同之人，核與被告
    甲○○所辯係其折返將告訴人乙○○扶起等語相符，則擦撞
    告訴人乙○○腳踏車者應係不同之人。益徵被告甲○○所辯
    非無採信。
  (二)證人王林淑雲於肇事現場時雖陳稱：「我看到車號YF2-183
    北向南慢車道行駛至上開地點與腳踏車擦撞」等語（見偵查
    卷第19頁）；惟其於警詢時則證稱：「沒有目睹F2-183號重
    型機車撞擊乙○○所騎乘之腳踏車」等語，於檢察官偵查中
    亦證稱未目睹等語，先後供述明顯相反，依告訴人乙○○所
    證，腳踏車輪胎骨架變形，則當時擦撞之情形非輕，惟參以
    證人即警員黃元明於原審審理時證稱：「看不出機車有擦撞
    痕跡」等語（見原審卷第23頁）；而依卷附照片所示被告當
    時所騎機車亦無任何擦撞之痕跡，如有擦撞，豈有未留下任
    何擦撞痕跡；何況，依卷附照片所示腳踏車後輪骨架亦無變
    形之情形。再者，肇事當日係上午8 時許係上班時段，中山
    二路人車往來甚為頻繁，則證人王林淑雲所目睹者是否確係
    被告甲○○所為，亦有可疑，因此並不能排除係其他人所造
    成。至驗傷單亦僅能證明告訴人乙○○有該驗傷單所載受傷
    之情形，不能證明係被告甲○○所為。
  (三)綜上所述，公訴人所舉之證據尚未達於通常一般之人均不致
    於有所懷疑，而得確信其為真實之程度，被告甲○○被訴過
    失傷害罪嫌尚屬不能證明，依前揭最高法院之判例意旨，自
    應為被告甲○○無罪之判決。
五、原審未詳為推求，遽為論罪科刑之判決，尚有未洽；被告甲
    ○○上訴意旨否認犯行，指摘原判決不當，為有理由，應由
    本院將原判決撤銷，並為被告甲○○無罪之判決。
據上論斷，應依刑事訴訟法第369 條第1 項前段、第364 條、第
301條第1項，判決如主文。
本案經檢察官陳宗吟到庭執行職務。
中    華    民    國    99    年    2     月    26    日
            刑事第四庭    審判長法  官   蕭權閔
                                法  官   陳吉雄
                                法  官   李嘉興
以上正本證明與原本無異。
不得上訴。
中    華    民    國    99    年    2     月    26    日
                                書記官   唐奇燕

司法院資訊處製作；財團法人民間司法改革基金會備份。
